臺灣士林地方法院刑事裁定　　　　　　　　　　　　　　九十年度自字第一四九號
　　自　訴　人　戊○○
　　被　　　告　丁○○
右列被告因侵占等案件，經自訴人提起自訴，本院裁定如左：
    主  文
本件自訴駁回。
    理  由
一、按法院或受命法官於自訴案件第一次審判期日前訊問及調查結果，如認為案件有
    刑事訴訟法第二百五十二條至第二百五十四條之情形者，得以裁定駁回其自訴，
    刑事訴訟法第三百二十六條第三項定有明文。
二、本件自訴意旨略稱：被告甲○○（另為不受理判決）自民國（下同）八十六年起
    擔任頂客雅築大樓（台北縣淡水鎮○○路十號）主委以來，未曾公佈帳目，與海
    天管理維護有限公司（下稱海天管理公司）私相授受，造假帳欺矇住戶，自訴人
    於八十九年七月間向台灣士林地方法院檢察署提出告訴，告甲○○、丙○○二人
    侵占、背信，自訴人是頂客雅築大樓前任主委，甲○○是現任主委，丙○○（另
    為不受理判決）是海天管理公司負責人女兒，任管理員，自訴人在八十七年六月
    間移交給甲○○三十萬元公積金，但他均未公佈帳目，且開庭時全憑一張嘴，推
    諉一切責任，因認被告甲○○涉嫌侵占，而被告甲○○不把管委會帳冊交由財委
    處理，反而交給被告丙○○處理，而被告丁○○是海天管理公司之經理，本案總
    要有人負責，所以一起告他，但伊並未告海天管理公司云云。
三、經查：
  （一）自訴人雖自訴被告丁○○與被告甲○○、丙○○共犯上開罪嫌，然其論罪依
        據為：因為被告是海天管理公司之經理，本案總要有人負責等語，其並未具
        體指出被告如何犯有上開罪嫌，而自訴人告訴被告甲○○、丙○○涉有侵占
        等罪嫌乙案（八十九年度偵字第一０三七八號），業經檢察官於九十年八月
        二十七日為不起訴處分嗣確定，被告甲○○、丙○○於該案中均否認犯罪，
        甲○○辯稱：頂客雅築管理委員會因分派爭執，會務運作向來不順暢，亦有
        房客串連拒繳管理會，致財務更形惡化，惟渠均依委員會議決議處理，況主
        任委員並不經手現金，僅為書面財務審核，無從侵占等語；被告丙○○則辯
        稱：伊並未侵占等語。而「（１）頂客雅築管委會因為住戶分派爭執等因素
        ，確有相當比例住戶未繳管理費，此據證人李昭儀、林進昇、巫美蓮分別於
        該案之警訊、偵查時陳明，並有該管委會住戶管理費欠繳清單附於該案卷供
        參酌，依各證人印象中住戶拒繳管理費比例及清單所載欠繳金額觀之，頂務
        客雅築管委會在財務管理、人事費用支付及設施維護上，顯無法正常運作，
        管理基金從結餘變成虧損自有可能，應不能以管委會欠債之結果，遽採為被
        告甲○○犯罪之論據。（２）該頂客雅築大樓因為安全的理由及管理的目的
        ，頂客雅築住戶大會分別決議改派二十四小時警衛，換由海天管理公司管理
        維護，每戶增收管理費五百元，此亦據證人李昭儀、林進昇、巫美蓮等於該
        案中證述無訛，並有八十八年二月七日住戶大會會議通知、會議記錄、八十
        八年四月十八日會議通知、八十八年五月二日通知等物附於該案卷中可供參
        酌，告訴人雖爭執會議程序不合法，惟證人等已陳稱該決議確經會議程序，
        則程序合法與否，僅為決議效力有無之判斷，告訴人指稱被告擅自調漲管理
        費、擅自將管理事務改交海天管理顧問公司管理云云，自非事實。（３）、
        頂客雅築地下室洗、烘衣機，向由副主委定期開啟機器收錢，再直接立帳存
        入管委會帳戶，與主委無關，此據曾任副主委之李昭儀、林進昇於該案中陳
        明，並有洗衣收入明細、該管委會在淡水鎮農會第0000000號存款存
        摺影本附於該案卷中，告訴人指稱被告侵占洗衣、烘衣收入云云，應屬無稽
        。（４）、被告甲○○確曾欠繳管理費，但事後已補足，業據被告甲○○於
        中提出繳費收據為證，且無證據證明被告曾列帳虛偽記載自己已經繳費，主
        委個人欠繳管理費，亦與侵占、背信無關。（５）、告訴人於該案中提出多
        張相片，證明被告怠於修護損壞之設施，惟該管委會因住欠繳管理費嚴重，
        在會務運作已不能正常，且主委怠於職責，是適任主委與否的問題，與侵占
        、背信無關。（６）、依被告甲○○提出之帳務資料觀之，自被告接任頂客
        雅築主委之後，可能未依慣例每月公布帳務資料，惟依前揭說明，尚無直接
        證據證明被告侵占、背信，自不能以未完整公布帳目，遽臆測被告犯罪。」
        是該案與本案有關部分，以上開理由認查無任何積極證據，證明被告甲○○
        、丙○○有告訴人指稱之侵占、背信、偽證、誣告罪嫌，而以渠等罪嫌不足
        為不起訴處分確定，此經本院調卷查核無誤，是被告甲○○、丙○○既經認
        犯罪嫌疑不足為不起訴處分確定，而本件自訴人並未具體指出被告丁○○如
        何與被告甲○○、丙○○共犯上開罪嫌，而徒以：丁○○為海天管理公司經
        理，本案總應有人負責為由云云，即遽認被告丁○○與被告甲○○、丙○○
        共犯上開罪嫌，尚乏實據，此外，又查無其他積極之證據足以證明被告丁○○涉有上開罪嫌，被告犯罪嫌疑不足，爰駁回自訴。
  （二）自訴人自承並未對海天公司提起本件自訴，且此由其自訴狀記載「被告：海
        天建築物管理維護公司負責人乙○○、經理丁○○、丙○○」等自明，是海
        天公司並非本件被告，附此敘明。
四、被告甲○○、丙○○、乙○○部分另結。
據上論結，應依刑事訴訟法第三百四十三條、第三百二十六條第三項、第二百五十二
條十款，裁定如主文。
中      華      民      國      九十一      年      一    月    十八    日
                                臺灣士林地方法院刑事第四庭
                                    法  官
右正本證明與原本無異
如不服本裁定應於送達後五日內向本院提出抗告狀
                                    書記官
中      華      民      國      九十一      年      一    月            日
